【裁判字號】    97,台上,4844
【裁判日期】    971002
【裁判案由】    違反槍砲彈藥刀械管制條例
【裁判全文】
最高法院刑事判決            九十七年度台上字第四八四四號
上  訴  人  台灣高等法院台中分院檢察署檢察官
被      告  甲○○
上列上訴人因被告違反槍砲彈藥刀械管制條例案件，不服台灣高
等法院台中分院中華民國九十七年四月二十三日第二審更審判決
（九十六年度重上更(四)字第一三九號，起訴案號：台灣台中地方
法院檢察署九十年度偵字第一九六一五號），提起上訴，本院判
決如下：
    主  文
上訴駁回。
    理  由
按刑事訴訟法第三百七十七條規定，上訴於第三審法院，非以判
決違背法令為理由，不得為之。是提起第三審上訴，應以原判決
違背法令為理由，係屬法定要件。如果上訴理由書狀並未依據卷
內訴訟資料，具體指摘原判決不適用何種法則或如何適用不當，
或所指摘原判決違法情事，顯與法律規定得為第三審上訴理由之
違法情形，不相適合時，均應認其上訴為違背法律上之程式，予
以駁回。本件檢察官上訴意旨略稱：（一）被告甲○○涉嫌與潘
璽文、林文平、楊健鑫、李美毅等人共同基於傷害之犯意聯絡，
毆傷董政榮、李正洋、王紹仲及張正成等人，被告又突然取出其
預藏之手槍，先朝案發地點之天花板射擊一槍後，再接續朝董政
榮、李正洋二人腿部各射擊一槍，分別擊中董政榮、李正洋二人
腿部各一槍，致使均受有傷害等犯罪事實，業據第一審、上訴審
及更一審判決認定在案；又同案被告林文平部分，另案經台灣台
中地方法院於民國九十二年七月二十四日以九十二年度訴緝字第
三五四號判決，亦認定系爭持槍射擊部分之行為人為本案被告，
原判決遽為相反於前揭各該判決事實之認定而為被告無罪宣告，
其證據取捨及其判斷似難謂與證據法則、經驗法則無違。（二）
原審之採證認事有下列違法：(一)、本件共犯潘璽文於警詢時即供
稱案發時係被告開槍的，於偵查時供稱被告開槍，槍是被告的，
迄一、二審仍稱林文平說是被告開的槍、林文平向其告知被告要
交槍出來及林文平帶警察查獲槍枝等語。共犯潘璽文關於系爭槍
枝係因林文平始得以查獲之陳述則始終如一，是此不利被告之證
詞，何能摒棄不採？未見原判決依法闡述。共犯林文平、楊健鑫
警詢時均指系爭槍枝之查獲係源自共犯楊健鑫之輾轉所知，系爭
槍枝線索究竟由誰提供致警方得以尋獲？並非不能或難以調查之
事，更攸關二方迥異證述之取捨判斷，乃原審未予釐清究明，即
逕引共犯林文平、楊健鑫之改口供詞而為有利於被告之認定，不
無調查未盡之疏誤。(二)、原審依潘璽文於九十二年九月三日前往
台灣台中監獄會見被告時雙方對話錄音內容（下稱系爭錄音），
認被告一再對潘璽文訴說，其未至歡喜城ＫＴＶ，槍不是伊開的
，潘璽文亦附和被告未至歡喜城ＫＴＶ開槍，但一再要求被告配
合供述，並稱會請律師幫忙等情。然查依上訴審勘驗該會客對話
錄音帶內容，被告於該次會客時，除再三向潘璽文稱係「阿平」
開槍外，並向潘璽文表示「你開庭就要說是『阿平』開的，你開
庭就要這麼說」等語，共犯潘璽文於上訴審已供述並以辯護狀解
釋該段話語之真意，係向被告表示本案如係「阿平」開槍，則要
說是「阿平」開槍，由「阿平」負擔罪責，並非叫被告承擔罪責
之意，被告當庭對此陳述亦無爭執；於原審中且證稱：「（會面
）我是去關心一下，因為他（被告）說不是他，他另有所指說是
別人，他當時的意思是叫我說是誰開槍的，我說我沒看到，怎麼
幫你說」，則上開錄音對話何有被告所辯「潘璽文要伊擔罪」之
意？乃原審未察、逕為有利於被告之認定，亦不無違誤。何況：
(甲)、證人唐智忠係被告一再主張所謂「潘璽文委之代找律師辯護
」云云，惟唐智忠於更一審結證否認上情，並稱：「是古亞權叫
我去看他，然後要他官司好好打……委任狀是我寄（到監所）給
被告的……黃琪雅律師不是潘璽文叫我找的，律師是古亞權要我
去找的，潘璽文沒和我談過槍擊案，我們很少聯絡……潘璽文沒
有拿錢給我」等語，復有唐智忠所述該案即台灣台中地方法院九
十一年度訴字第二七五三號被告與古亞權等人另犯擄人勒贖等案
判決載明「被告之選任辯護人為黃琪雅」足資佐證，再且，依本
案第一審卷存之律師黃琪雅之委任狀亦係被告之母陳美鳳並非「
被告本人」名義所委任，因此唐智忠有關「古亞權委任、出資與
潘璽文無關；被告名義（寄交委任狀）選任辯護」之證述及前揭
卷證資料均與被告所辯情節並不相符，而此非但關係原審應依法
調查職權之善盡，抑且影響被告辯解真實性之判斷，苟原審存有
疑義，似宜再予傳訊深入查證，兼之共犯潘璽文於原審中亦陳明
：「我們並不熟，我來探望一下，我的意思是說如果有困難，可
以請律師，不是我們交情很好，我幫他請律師」，足徵共犯潘璽
文不但未幫被告請律師，甚且尚不知其時被告已選任律師一情，
然原判決仍遽為有利被告之論斷，似不無斷章取義致與所引證述
資料之全篇真意不相適合；併不無調查未盡之未當。(乙)、查被告
迄至上訴審提出請求調查「會面錄音帶」部分，衡酌調查錄音帶
一事係被告「主動聲請」及關於開槍或在場與否等關鍵問題幾由
被告開啟話題，全篇譯文毫無「潘璽文陷害被告」之隻字片語可
尋，被告方面，除央請潘璽文作證他人開槍外，別無潘璽文主導
誣陷之語；潘璽文方面於被動回答中猶諸多護衛被告之情，與被
告所辯「潘璽文陷害他、要他擔罪」之惡意諉責於己情況，顯然
天差地別，已難排除「被告片面主導錄音」或「被告與潘璽文刻
意合力（其二人可能共犯重罪，足見縱無直接深交，亦因緣匪淺
）錄音」藉以推翻不利被告供述之高度可疑。而被告之辯護人於
聽過錄音帶後非但未附和被告所辯「遭人陷害」，反表示「被告
要求潘璽文『作證綽號小平開槍』」，核與潘璽文對於會面之解
釋：「『他叫我去會客』，說他沒有開槍……『他叫我去面會』
，他媽媽叫他女朋友打電話叫我去」亦相當程度吻合；被告自到
案後始終否認在場、否認犯罪，迄至系爭會面錄音之時將近一年
，潘璽文果真「主導擔罪」，早因被告將近一年之不配合供述而
作罷，實無再前往會面要求被告擔罪之理由，何況其前往會面復
係被告主動要求所致，更遑論焉有愚至被告已於上訴審加陳「遭
潘璽文陷害、擔罪」辯稱下、又早已熟知會面之必須錄音作業，
仍應約前往會面、要求擔罪以致遭被告聲請錄音查證之可能，因
之，原審就此部分所為有利被告之論斷即不無悖於經驗法則、論
理法則之可議。(三)、同案被告林文平、楊健鑫於另案偵查與審理
中之陳述內容各如何？是否相同本案之先前陳述而不利於被告？
如是：有何不予採納之理由？原判決均悉未置論，乃至現場目擊
證人即第一審判決引為論罪依據之證人李美毅之證詞具否證據能
力？有何不足為本案被告犯罪或判斷上開不同證詞、辯解真偽之
佐證？況證據之蒐集復係事實審法院應依職權為之之事項，乃原
審疏未調卷釐清、說明審認，驟認本案林文平、楊健鑫改口「潘
璽文開槍、被告不在場」等云云之供述為可信之證據判斷，似不
無審理職責未盡與違背證據法則之違法。(四)、依證人陳玉培於警
詢、一審，共犯潘璽文於一審，共犯林文平、楊健鑫於偵查中等
眾多關係被告「在場、持槍、射擊」之不利陳述，而潘璽文確非
開槍之人，除已據本案超然之證人陳玉培如上證實無訛在卷，佐
之原判決認定具有證據能力之證人李正洋於警詢、一審，證人林
玉明、張正成於警詢證言等證據資料，應認被告「在場」且「以
拳腳參與毆打」並「旋持槍射擊」；及共犯潘璽文並非開槍射擊
之人之事證已然明確，而被告於第一審審理中僅否認有何傷害或
槍擊等犯行，未曾辯陳：「遭潘璽文陷害」云云，然前揭證據資
料充分顯示：「潘璽文非開槍之人」，則潘璽文既非「開槍之人
」，何須構陷被告？遑論被告之現場所為且係因己而來，為之隱
避，猶恐不及，豈有如此違情悖理而加予誣陷之可能。再且：被
告於本案案發前後曾與同案被告楊健鑫、林文平及古亞權等七人
共犯擄人勒贖等案，經台灣台中地方法院以九十一年度訴字第二
七五三號判決，依該案事實記載：古亞權等人作案之時，慣常使
用所謂「未扣案之不明槍枝」，以被告身為該犯罪集團成員之淵
源及古亞權之重利經營背景足可輕易擁有非法槍枝；而本案共犯
中之楊健鑫、林文平二人與被告猶且共犯前述擄人勒贖等重案、
又年紀相仿，其相互間所謂之情誼、義氣相較於潘璽文自更甚之
，按之情理，苟潘璽文持槍、射擊屬實，豈有先前願意聽從潘璽
文之主導擔罪而「一致諉責於被告」之理？又先前既已聽從主導
，以其等屢犯重案之兇惡習性，必是屈服於潘璽文之「某種壓制
性之影響」所致，一旦如此，則情勢依然未變之下，焉有不畏改
口後果而托出「主導」之情之可能？況且，共犯楊健鑫、林文平
於與被告另犯該案之其他共犯中，迭以所謂綽號「阿文」、「文
章」、「阿敏」、「文仔」等不詳共犯之說詞代之，本案係自動
投案、復已偕警取槍，隨意諉稱綽號某某持槍、射擊即可交代，
殊無須一致諉之被告之合乎情理必要理由，尤其共犯楊健鑫、林
文平始終就其以上不利被告之陳詞毫無有何違反其等供述任意性
或筆錄記載形式真實性之抗辯、爭執，是原審輕信翻陳「潘璽文
開槍」云云而為前開有利被告之證據取捨，實不無違反經驗法則
與論理法則之瑕疵。（三）本案雖導因於潘璽文，惟槍響之時，
潘璽文正與證人李正洋對打，乃確非開槍之人，而現場是否不止
一人持槍或相同一槍先後數人持之？致使前述被害證人所陳開槍
之人不相一致，或有可能，然與被告關係至為親密絕無誤認開槍
之人之共犯楊健鑫、林文平先後多次所證之「被告持槍射擊」供
詞，既無何違法瑕疵；改口之「潘璽文開槍、主導擔罪」又破綻
百出而不值採納，乃原判決對於上述不利於被告之事證，或未依
法調查、或查而未臻明白之審理職責未盡；或未予審酌、論敘之
理由不備等違背法令情形，且非綜合全部證據資料，而係逐一否
定其與待證事實之關聯性，其事實認定與判斷證據證明力職權之
行使，難謂合於經驗法則及論理法則。是以各該實情如何？事涉
被告犯罪之成立及所犯罪名為何，為發現真實及基於公平正義之
維護，自有調查之必要性。原審未予釐清，遽為被告無罪之判決
，不無再予斟酌餘地云云。
惟查，原判決以公訴意旨略以：共同被告潘璽文（業經原審判處
有期徒刑六月確定）之女友李美毅（業經原審判處拘役五十日確
定），於九十年九月六日凌晨，在台中縣大里市○○路四五七號
二樓「歡喜城ＫＴＶ」消費時，與他人發生爭執，李美毅因不滿
店方人員處理糾紛方式，為圖報復，即基於傷害犯意，撥打電話
予共同被告潘璽文告知上情，要求潘璽文迅速趕至該店，潘璽文
乃通知友人林文平（經原審判處有期徒刑五月確定）、楊健鑫相
助，林文平再轉請被告幫忙，被告接獲林文平通知後，為達傷害
對方身體之目的，即自行以不詳方式取得具殺傷力巴西ＴＡＵＲ
ＵＳ廠ＰＴ92ＡＰＳ口徑、９ＭＭ制式半自動手槍一支（含彈匣
一個，獲案槍枝管制編號：000000000 號）及具有殺傷力之制式
九０子彈（彈底標記ＴＭＣ９ＭＭ）六顆，並藏置於身上。當日
凌晨四時許，潘璽文、林文平、楊健鑫與被告抵達該店，與因接
獲通報業已在現場處理之擎天保全公司人員即被害人董政榮、李
正洋、王紹仲、張正成等人理論數句後，潘璽文、楊健鑫、林文
平及被告，共同基於傷害犯意聯絡，由潘璽文及被告以拳腳，林
文平與楊健鑫則各持自行攜帶至現場之鋁棒一支，共同聯手毆打
董政榮、李正洋、王紹仲、張正成等人，致使董政榮受有左肩膀
挫傷、左上臂挫傷、左手挫傷等傷害，李正洋受有頭部分傷併頭
皮裂傷、下唇挫傷等傷害，張正成受有左上臂挫傷、左側尺骨末
端骨折、左上臂挫傷、瘀傷等傷害，王紹仲受有左手臂挫傷、瘀
傷等傷害。旋被告單獨承續上開傷害之犯意，突然取出其預藏攜
帶在身之上開手槍（含彈匣，並已裝妥上開子彈六顆），先朝天
花板射擊一槍後，再接續朝董政榮、李正洋二人腿部各射擊一槍
，分別擊中董政榮、李正洋二人腿部各一槍，致使董政榮受有左
小腿槍傷合併血管、神經及肌肉損傷等傷害，李正洋受有左大腿
槍傷併股骨骨折等傷害。因認被告涉犯刑法第二百七十七條第一
項之傷害罪及槍砲彈藥刀械管制條例第七條第四項之持有手槍罪
及同條例第十二條第四項之持有子彈罪嫌。但經原審綜合調查證
據之結果，以（一）證人潘璽文於警詢雖供稱案發當日伊確曾帶
同被告等人前往案發現場，與人發生肢體衝突，並看見被告開槍
傷人，其後亦係伊帶同警方查扣上開行凶工具等情；然於九十二
年二月十四日第一審審理時卻供稱：「我們四人坐計程車過去店
裡。到店裡時我看到李美毅在二樓門口那裡，我們四個人都到二
樓，當時我要帶李美毅走，店裡的圍事不讓我們走，我在右邊，
他們在左邊，林文平與楊健鑫、被告與店裡的圍事發生衝突，然
後就聽到槍聲」、「（何人開的槍？）林文平說是被告開的槍。
我沒有看到」「（整個過程，你有無看到被告拿槍？）沒有，跑
的時候是鳥獸散。我和李美毅一起跑」「（槍是否你帶警員去找
到的？）是林文平打電話給我，跟我說被告要交槍出來，然後我
和林文平和楊健鑫三個人去霧峰分局投案，槍是被告丟在大里那
邊，是林文平講的。我和林文平及楊健鑫帶霧峰分局去找到槍的
地點」等語；於原審審理時證稱：「（當時跟誰在現場？）我記
得有楊健鑫，林文平、李美毅」「（現場是否有發生槍擊案？）
有的，他們說有開槍，但是我沒有看到」「（他們說是誰說的？
）就是警察說的，他們說有人受槍傷」「（槍擊案現場，被告是
否有在場？）我沒有看到他」、「我是開庭的時候才看到他，之
後我跟李美毅去投案的時候，大概是在案發後一年後開偵查庭才
看到他，因為當時我不認識被告，是林文平說槍是被告開的」等
語，就到達現場所使用之交通工具及被告是否到場、是否開槍傷
人等情前後說法兩歧。（二）潘璽文於九十二年九月三日前往探
視因另案在監之被告，雙方對話之錄音帶，經原審勘驗結果，被
告一再對潘璽文訴說，其未至歡喜城ＫＴＶ，槍不是伊開的，潘
璽文亦附和說被告未至歡喜城ＫＴＶ開槍。但潘璽文一再要求被
告要聽話，要照其所教供述，自然叫律師幫被告弄，就會沒事，
被告卻都不聽話。潘璽文並教被告說：「沒去，人在那裡睡，酒
醉」，其他的會叫律師用等情，有錄音帶及勘驗筆錄附卷可稽（
見原審上訴卷一第一四九至一五三頁）。潘璽文於上開面會時，
更稱「事實就是『阿平』開的，由他承擔就對了」等語（見原審
上訴卷一第一五二頁）。（三）證人楊健鑫於原審更三審九十五
年十一月二十九日審理時證稱：九十年九月六日歡喜城發生鬥毆
時，係與林文平、潘璽文在一起。被告並未在場。與潘璽文、林
文平投案前，潘璽文叫伊等說是被告開槍。槍是潘璽文帶警察找
出來的，槍是潘璽文開的。那天伊與潘璽文、林文平三人在車上
，當時沒有看到槍，與對方打起來才看見潘璽文拿槍出來開；「
（被告與潘璽文原來是什麼關係？）他們不認識」「（他們不認
識，被告也沒有前往現場，為何潘璽文叫你跟警方講是被告拿出
來開槍的？）我們四個人曾經一起喝酒，潘璽文在案發前約半年
知道被告被通緝」「當時我年輕不懂事，碰到開槍的事情會害怕
」等語（見原審更(三)卷第八三頁）。另證人林文平於九十四年七
月十三日原審更二審審理時證稱：九十年九月六日是與潘璽文、
楊健鑫一起到大里市歡喜城ＫＴＶ。是潘璽文開一台休旅車，載
伊及楊健鑫一起的。以前說被告也有去，是潘璽文要伊這樣說的
。那天潘璽文開完槍後，跟伊商量把事情推給被告。因為之前伊
等有一起喝酒，潘璽文知道被告被通緝，楊健鑫也同意這麼做。
本案是潘璽文開槍的等語（見原審更(二)審卷第九六、九七頁）；
於原審更三審亦為相同之證詞（見原審更(三)審卷第八四、八五頁
）。參酌被告確曾因過失致死罪，經法院判處有期徒刑一年四月
確定，於九十年五月二十五日經台灣台中地方法院檢察署通緝，
嗣經緝獲，於九十一年七月四日送監執行，有台灣高等法院被告
前案紀錄表可憑。由上情觀之，林文平、楊健鑫所為證詞，並非
不可信。（四）依證人即保全人員董政榮、李正洋、王紹仲、石
金溢、陳玉培，證人即歡喜城服務生周文章、黃少助等人最初於
警詢之供述，參與鬥毆者，潘璽文方至少有七、八人，非僅潘璽
文所稱之四人。惟依該等證人於案發後翌日於警詢時，就持槍者
描述部分或稱：「其中有一名男子身高約一八０公分，體壯，但
臉我並未看清楚，該男子突然拿出一把槍從我左大腿開了一槍」
、或稱：「持槍人年約二十歲左右，頭髮略長，身高約一七０公
分左右，瘦瘦的」、或稱：「（持槍人）年約二十歲許，七分頭
（未染）中等身材（約一六五公分）」等語，顯有差異，可見指
認錯誤之可能性非低。況告訴人、被害人得為證人，惟對於案件
之利害關係過切，非有補強證據不得據為認定犯罪事實之唯一證
據。告訴人董政榮雖於第一審九十二年二月十四日審理時及原審
上訴審九十三年三月十日審理時均指證被告開槍（見第一審卷第
七二頁、原審上訴卷二第五九頁）。然其於台中縣警察局霧峰分
局提示被告另案被緝獲時之照片（九十一年十二月二十四日拍攝
）時卻無法指認，其經過二個多月及一年三個多月後，時間較為
久遠反而卻能明確指證，則令人質疑。況且，第一審九十二年二
月十四日審理時及原審上訴審九十三年三月十日審理時，均係由
審判長直接請告訴人董政榮對在其面前之被告一人指認，其真實
性即有可疑。至告訴人李正洋於第一審審理時及原審上訴審審理
時均明確表示其未看到被告開槍（見第一審卷第七二頁、原審上
訴卷二第五九頁），自無法作為被告不利之證據。另告訴人王紹
仲雖於原審更一審行準備程序時以證人身分指證持槍之人是被告
（見原審更(一)卷第六０頁），然其係由法官直接請王紹仲對在其
面前之被告一人指認，具有犯罪行為人即被告之強烈暗示性，證
人王紹仲易受影響，其真實性極有可疑。況且王紹仲在未指證前
所證稱：開槍之人係瘦瘦戴眼鏡之特徵等語（見原審更(一)審卷第
五九頁），與被告當時係略胖並未戴眼鏡之特徵不符，益見其指
證有瑕疵，實難採信。另告訴人張正成於第一審審理時陳稱：伊
在現場並未看到何人持槍等語（見第一審卷第六八、六九頁）；
證人吳建昇於第一審審理時亦證稱：伊未看見過被告等語（見第
一審卷第七三頁）。其二人之陳述，均無法作為被告不利之證據
。證人陳玉培於九十二年二月十四日第一審審理時，指證被告係
拿槍者云云（見第一審卷第七四頁）。惟陳玉培於原審更二審審
理時證稱：當時人太多，只能確認走在最前面的潘璽文，沒有看
到開槍之人等語（見原審更(二)卷第一０一頁）。陳玉培係於案發
後約一年八個月，在法庭指認匆促短暫見面之開槍之人，難期正
確；且其證詞前後兩歧，足認陳玉培之證詞，並非本於其個人觀
察所得之認識，並依其認識而為指認，是陳玉培之證詞，無可信
之擔保，不能採信。林玉明亦係於案發後一年三個月之九十一年
十二月二十四日警詢時指認被告之相片，然於原審審理時證稱：
因為太久了，不敢確認在庭之被告即為持槍之歹徒等語，依前開
說明，在缺乏其他明確佐證之情形下，亦難憑此為被告不利之認
定。（五）潘璽文於警詢時、第一審及原審審理時之供述前後不
一，且與上開對話譯文不符，其所為不利被告之供述，證明力薄
弱。證人林文平雖於原審上訴審審理時以證人身分證稱：開完槍
在卡拉ＯＫ店有看到被告拿槍云云（見原審上訴卷二第五五頁）
，然與其於原審更一審、更二審、更三審審理時所證稱：槍是潘
璽文所有，係潘璽文開槍，伊所以供稱被告持槍，係潘璽文要伊
說是被告開槍等情，前後不一。證人楊健鑫於警詢、偵查及第一
審審理時所為不利被告之供述，亦與其後於原審前審之供述不符
，均如上述，彼等所為不利被告之供述，是否屬實均有合理之懷
疑。綜上所述，本件公訴人所憑之證據，尚未達於一般之人均可
得確信，而無合理之懷疑存在之程度，查無其他確切證據，足以
證明被告確應負本件罪責，被告之犯行尚屬不能證明。因而將第
一審之科刑判決撤銷，改為諭知被告無罪之判決，已敘明其理由
，而其所為論述，核與卷證資料相符，從形式上觀察，並無違背
法令之情形存在。查證據之取捨，為事實審法院之職權，倘其採
證不違背證據法則，即不得任意指為違法。而所謂經驗法則，係
指吾人基於日常生活經驗所得之定則，並非個人主觀之推測。本
件原判決認證人潘璽文於警詢雖供稱案發當日伊確曾帶同被告等
人前往案發現場，與人發生肢體衝突，並看見被告開槍傷人等語
，惟潘璽文於警詢時、第一審及原審審理時之供述前後不一，且
與其於探監時跟被告對話之錄音帶譯文不符，證人林文平於原審
上訴審審理時所供與其於原審更一審、更二審、更三審審理時所
稱係潘璽文開槍等語，前後不一。證人楊健鑫於警詢、偵查及第
一審審理時所為不利被告之供述，亦與其後於原審前審之供述不
符。原判決已就相關事證詳加調查論列，參互斟酌判斷，資為有
利於被告之認定，尚非原審主觀之推測，難謂原判決之認定有違
證據、經驗及論理法則。又潘璽文、楊健鑫、林文平嗣後既已供
稱渠等之前所稱係被告開槍乙節，係因被告被通緝故推給被告等
語，原審據此已認被告並未開槍，至於渠等所供槍枝之尋獲過程
，原審縱未再調查釐清，亦與判決之結果不生影響。又由潘璽文
於探監時跟被告對話之上開錄音帶譯文內容顯示，被告一再對潘
璽文訴說，其未至歡喜城ＫＴＶ，槍不是伊開的，潘璽文亦附和
說被告未至歡喜城ＫＴＶ開槍之情，此與潘璽文在探監之前於九
十二年二月十四日第一審審理時所供伊沒有看到被告拿槍，是林
文平說是被告開的槍等情並不衝突，並無跡象顯示該項探監對話
錄音係刻意安排，原審引用該錄音內容為被告有利之認定，亦無
違經驗及論理法則可言。證人李美毅於警詢時所稱：「當男友潘
璽文上前與店方圍事人員解釋時，突然一言不合，雙方打起來，
我聽到碰碰三聲槍聲」、「我男友當時沒有攜帶任何凶器和棍子
」、「我男友在旁保護我，忽然間聽到三聲槍聲」等語，並未言
及究係何人開槍，甚且陳稱：「（妳當時聽到三聲槍聲，有看見
是什麼人開槍的？）我沒有看見」等語，其供詞自不足為不利於
被告之認定。又同一證人前後供述證言如彼此不能相容，而法院
採信同一證人之部分證言時，當然排除其他部分之證言，此為法
院取捨證據法理上之當然結果，縱未於判決理由內說明捨棄他部
分證言，而僅說明採用某部分證言之理由，於判決本旨亦無影響
，此與判決不備理由不能相提並論。證人陳玉培於警詢及第一審
固稱：「被告為開槍之人」、「有看到開槍人，警局指認開槍之
人……潘璽文動手打人，沒拿器具」；於原審更二審時亦證稱：
「當時確實有十個人以上上樓，印象中警察拿被告照片給我指認
，（當時開槍的人是否戴眼鏡？）沒有，（開槍的人是否潘璽文
？）我沒有看到他拿槍，也沒有看到他開槍，他走在最前面，所
以我確定」，證人潘璽文於九十二年二月十四日第一審時供稱：
「被告在場」；於上訴審時供稱「被告在場」等語；林文平於偵
查中稱：「甲○○與楊健鑫找我，我們一起去」；於原審上訴審
結證略稱：「與甲○○去……好像看到甲○○拿槍，槍響時我們
在打，我不知道誰開的，後來我看到甲○○拿槍，（聽到槍聲到
看到甲○○拿槍，間隔多久？）那時已打完了，沒多久，不到一
分鐘」等語；證人楊健鑫於偵查中供述：「甲○○帶槍去」等語
。證人李正洋於警詢時稱：「到案之三人（潘璽文、林文平、楊
健鑫）並不是持槍射傷我之人」：及於第一審稱：「打沒多久，
就聽到有三、四聲槍聲……『當時我與潘璽文對打』，確定是與
潘璽文對打，潘璽文不是開槍的人」；證人林玉明於警詢稱：「
警方提示（甲○○）相片之人就是開槍之人沒錯」；證人張正成
於警詢陳稱：「被告有在場，他有無涉及開槍案，我就不知道」
等語。其中證人陳玉培、楊健鑫、李正洋、林玉明、張正成部分
，原判決已說明或與渠等於嗣後審理時所供前後不符，在缺乏其
他明確佐證之情形下，亦難憑此為被告不利認定等語（見原判決
四之(五)、(六)說明），其餘證人，雖原判決未說明捨棄各該部分之
證言，而採用如上有利於被告所證內容，惟仍於判決本旨無影響
，亦難謂有判決不備理由之違法。至於被告於本案案發之前後，
縱曾與林文平、楊健鑫及古亞權等人另涉擄人勒贖案件，經法院
判刑，惟因個案情節不同，自難以他案之案情推論本件被告之犯
行，即難執此而為被告不利之認定。又查認定被告有罪之事實，
應憑證據，如未能發現相當之證據，或證據不足以證明，自不能
以推測或擬制之方法，以為裁判之基礎，是檢察官既無從提出其
他可資佐證之證據，以證明被告犯罪，按諸「罪證有疑，利歸被
告」及「無罪推定」之原則，原審因而為被告有利之認定，其所
為論斷自無違法可言。檢察官上訴意旨，置原判決之明白論斷於
不顧，或為單純事實之爭執，或仍持原判決已說明理由而捨棄不
採之陳詞辯解，再為事實上之爭執，或就屬於事實審法院採證認
事職權之行使，全憑己見，任意指摘，難謂已符合首揭法定上訴
第三審之要件。應認其上訴違背法律上之程式，予以駁回。至公
訴人所指傷害罪部分，係屬刑事訴訟法第三百七十六條第一款之
案件，為不得上訴第三審之案件，其上訴不合法，應併駁回。
據上論結，應依刑事訴訟法第三百九十五條前段，判決如主文。
中    華    民    國  九十七  年    十    月    二    日
                      最高法院刑事第二庭
                          審判長法官  莊  登  照
                                法官  黃  一  鑫
                                法官  許  錦  印
                                法官  劉  介  民
                                法官  蔡  國  在
      本件正本證明與原本無異
                                      書  記  官
中    華    民    國  九十七  年    十    月    八    日
                                                      K

司法院資訊處製作；財團法人民間司法改革基金會備份。
